【裁判字號】    98,台聲,1184
【裁判日期】    981119
【裁判案由】    請求國家賠償聲請訴訟救助聲請選任律師為其訴訟代理人
【裁判全文】
最高法院民事裁定            九十八年度台聲字第一一八四號
聲  請  人  甲○○
上列聲請人因與相對人內政部警政署等間請求國家賠償聲請訴訟
救助事件，對於中華民國九十八年七月二十一日台灣高等法院裁
定（九十八年度抗字第一一五三號），提起再抗告，聲請選任律
師為其訴訟代理人，本院裁定如下：
    主  文
聲請駁回。
聲請訴訟費用由聲請人負擔。
    理  由
按上訴人無資力委任訴訟代理人者，得依訴訟救助之規定，聲請
第三審法院為之選任律師為其訴訟代理人，民事訴訟法第四百六
十六條之二第一項定有明文。對於抗告法院之裁定再為抗告，依
民事訴訟法第四百九十五條之一第二項規定，準用上開規定。又
此項聲請事由，依同法第一百零九條第二項、第二百八十四條規
定，應提出能即時調查可使法院信其主張為真實之證據，以釋明
其合於訴訟救助之規定。所謂無資力係指窘於生活，且缺乏經濟
上之信用者而言。申言之，若非取給於自己或家族所必需之生活
費不能支出訴訟費用，且無籌措款項以支出訴訟費用之信用技能
，方能謂之為無資力支出訴訟費用。至於低收入戶標準乃行政主
管機關為提供社會救助所設立之核定標準，與有無資力支出訴訟
費用之認定非必相關。本件聲請人因台灣高等法院駁回其聲請訴
訟救助事件提起再抗告，向本院聲請選任律師為其第三審訴訟代
理人，以：其無不動產，無薪資所得，係國立東華大學認定之低
收入戶學生云云，固提出外僑入出境記錄端末查詢報表、花蓮分
局美崙派出所查獲傷害案件報告書、民眾請求警察機關偵辦刑事
案件申請書、聲請人、案外人王森、鮑佩晴三人警訊筆錄、花蓮
縣政府函、全國財產稅總歸戶財產查詢清單九十七年度綜合所得
稅各類所得資料清單、國立東華大學繳費收據等件為證，然繳費
收據已註明其得為就學貸款，顯見其已非無籌措款項以支出訴訟
費用之信用技能，其餘證據均不足以釋明其主張無資力支出訴訟
費用等情為真實，且經本院於民國九十八年九月十七日向財團法
人法律扶助基金會花蓮分會（下稱花蓮分會）函詢結果，該花蓮
分會並未准予聲請人為本件之法律扶助，有該分會回覆單在卷可
稽。此外，聲請人又未提出其他可使本院信其主張為真實並能即
時調查之證據，以釋明其確無資力支付上開訴訟費用，其聲請即
屬不應准許。
據上論結，本件聲請為無理由。依民事訴訟法第九十五條、第七
十八條，裁定如主文。
中    華    民    國  九十八  年   十一   月   十九   日
                      最高法院民事第七庭
                          審判長法官  劉  福  聲
                                法官  鄭  玉  山
                                法官  黃  義  豐
                                法官  劉  靜  嫻
                                法官  袁  靜  文
      本件正本證明與原本無異
                                      書  記  官
中    華    民    國  九十八  年   十二   月    一    日
                                                     Ｍ


司法院資訊處製作；財團法人民間司法改革基金會備份。
